臺灣臺中地方法院刑事判決　　　　　　　　　　　　九十三年度易字第二Ｏ一八號
　　公　訴　人　臺灣臺中地方法院檢察署檢察官
　　被　　　告　乙○○
右列被告因常業詐欺等案件，經檢察官提起公訴（九十三年度偵緝字第六九七號、第
六九八號、第八五三號）及移
二一四號），被告於準備程序中就被訴事實及移
，受命法官於聽取當事人之意見後，本院合議庭裁定改以簡式審判程序審理，判決如
左：
    主  文
乙○○共同以意圖為自己不法之所有，以詐術使人將本人之物交付為常業，處有期徒
刑貳年陸月。又共同未指定犯人，而向該管公務員誣告犯罪，處拘役肆拾日，如易科
罰金，以佰元折算壹日。
    事  實
一、乙○○明知自己並無任何資力得以給付貨款及清償小額信用貸款，竟意圖為自己
    不法之所有，基於常業詐欺取財之犯意，為以下之犯罪行為：
（一）乙○○與丁○○（對外自稱為「文董」或冒名「黃文信」，由本院另案審理中
      ）、甲○（未據檢察官提起公訴）共同基於常業詐欺取財之犯意聯絡，於民國
      九十二年二月二十七日，在臺中市○區○○路八三九號一樓，設立「特價屋五
      金行」，並以乙○○名義向臺中市政府辦理營利事業登記（同年三月間變更負
      責人為甲○），再以「特價屋五金行」名義向泛亞商業銀行（現改寶華商業銀
      行）民權分行申請開立帳號２１８６０９號支票存款帳戶，並請領支票供渠等
      詐騙財物使用；復於同年四月八日，在同址，設立「特價屋五金行有限公司」
      ，並以乙○○為董事名義向經濟部申請設立登記。又於同年五月三十日，在臺
      中市○區○○○街四八號一樓，設立「永昇平有限公司」，並以乙○○為董事
      名義向經濟部申請設立登記，再以乙○○個人名義向臺中市第二信用合作社中
      興分社申請開立帳號１３４９６號支票存款帳戶，並請領支票供渠等詐騙財物
      使用。謀議既定，乙○○、丁○○及甲○即以「特價屋五金行」名義，並以臺
      中市○區○○○街四八號一樓（實為「永昇平有限公司」地址）為據點，向下
      列公司或個人詐騙財物，再將轉售後之款項朋分花用：
  １、九十二年四月間，在臺中市○區○○○街四八號一樓，由乙○○向高等股份有
      限公司（下稱高等公司）業務員黃冠華佯稱「特價屋五金行」欲訂購貨品一批
      ，致黃冠華陷於錯誤，誤認「特價屋五金行」確有購買貨品之意，且必會依約
      給付貨款，而於前開時間交付價值新臺幣（下同）四萬零三百元之貨品一批與
      「特價屋五金行」。乙○○等人則郵寄如附表壹編號一所示之支票一紙與高等
      公司。嗣因前開支票屆期提示未獲付款，高等公司始知悉被騙。
  ２、九十二年六月間，在臺中縣龍井鄉○○路○段三三號，由乙○○向伊士光工業
      股份有限公司（下稱伊士光公司）副總經理林明鋒佯稱「特價屋五金行」欲訂
      購文具用品一批，致林明鋒陷於錯誤，誤認「特價屋五金行」確有購買文具用
      品之意，且必會依約給付貨款，而於前開時間交付價值三十七萬二千零三十元
      之文具用品一批與「特價屋五金行」。乙○○等人則郵寄如附表壹編號二、附
      表貳編號一所示之支票二紙與伊士光公司。嗣因前開支票屆期提示未獲付款，
      伊士光公司始知悉被騙。
  ３、九十二年七月間，由丁○○以電話向龍盛資訊國際有限公司（下稱龍盛公司）
      業務員陳俊男佯稱「特價屋五金行」欲訂購桌上型電腦及週邊產品，致陳俊男
      陷於錯誤，誤認「特價屋五金行」確有購買桌上型電腦及週邊產品之意，且必
      會依約給付貨款，而於前開時間交付價值七萬一千元之電腦及週邊產品與「特
      價屋五金行」。乙○○等人則郵寄如附表貳編號十、十一所示之支票二紙與龍
      盛公司。嗣因乙○○於前開支票屆期前，向臺中市第二信用合作社中興分社申
      報該二紙支票遺失，而陳俊男將附表貳編號十所示之支票一紙，交與龍盛公司
      會計張玉真，將附表貳編號十一所示之支票一紙，交與黃明琴清償債務。張玉
      真、黃明琴屆期提示兌現，因前開支票業經申報遺失而未獲付款，龍盛公司始
      知悉被騙。
  ４、九十二年八月間，由乙○○連續四次以電話向萬事捷股份有限公司（下稱萬事
      捷公司）業務員潘紹謀佯稱「特價屋五金行」欲訂購文具用品一批，致潘紹謀
      陷於錯誤，誤認「特價屋五金行」確有購買文具用品之意，且必會依約給付貨
      款，而於前開時間陸續交付價值十九萬五千八百五十九元之文具用品一批與「
      特價屋五金行」。乙○○等人則於潘紹謀前往臺中市○區○○○街四八號一樓
      收款之際，交付如附表壹編號三所示之支票一紙與潘紹謀。嗣因前開支票屆期
      提示未獲付款，萬事捷公司始知悉被騙。
  ５、九十二年八月十日起至同年九月六日，由丁○○冒名「黃文信」以電話向景耀
      實業有限公司（下稱景耀公司）負責人吳家明佯稱「特價屋五金行」欲訂購化
      粧鏡等貨品一批，致吳家明陷於錯誤，誤認「特價屋五金行」確有購買貨品之
      意，且必會依約給付貨款，而於前開時間陸續交付價值九萬六千九百六十四元
      之化粧鏡等貨品一批與「特價屋五金行」。乙○○等人則於同年九月十日及同
      年十月間郵寄如附表壹編號四、五所示之支票二紙與景耀公司。嗣因前開支票
      屆期提示未獲付款，景耀公司始知悉被騙。
  ６、九十二年八月二十六日起至同年九月十三日止，由丁○○冒名「黃文信」以電
      話向雙德文具有限公司（下稱雙德公司）業務員王嘉華佯稱「特價屋五金行」
      欲訂購文具用品，致王嘉華陷於錯誤，誤認「特價屋五金行」確有購買文具用
      品之意，且必會依約給付貨款，而於前開時間陸續交付價值七萬零四百八十八
      元之文具用品與「特價屋五金行」。乙○○等人則交付如附表壹編號六所示之
      支票一紙與王嘉華。嗣因前開支票屆期提示未獲付款，雙德公司始知悉被騙。
  ７、九十二年九月初某日，由乙○○以電話向陳龍陞佯稱「特價屋五金行」欲訂購
      貨品一批，約定總價金十二萬四千六百八十四元，致陳龍陞陷於錯誤，誤認「
      特價屋五金行」確有購買貨品之意，且必會依約給付貨款，而於同年九月初某
      日交付貨品一批與「特價屋五金行」。乙○○等人則郵寄如附表壹編號七所示
      之支票一紙與陳龍陞，且尚餘貨款七萬七千五百三十三元。嗣因前開支票屆期
      提示未獲付款，陳龍陞始知悉被騙。
  ８、九十二年九月二十四日，由乙○○以電話向丙○○佯稱「特價屋五金行」欲訂
      購拖鞋一批，約定總價金二萬七千一百四十元，致丙○○陷於錯誤，誤認「特
      價屋五金行」確有購買拖鞋之意，且必會依約給付貨款，而於同日交付拖鞋一
      批與「特價屋五金行」。乙○○等人則交付如附表壹編號八所示之支票一紙與
      丙○○。數日後，復向丙○○佯稱「特價屋五金行」欲訂購更為高級之款式的
      拖鞋，致丙○○陷於錯誤，誤認「特價屋五金行」確有購買拖鞋之意，且必會
      依約給付貨款，而於同年十月七日交付價值二萬一千二百八十元的拖鞋一批與
      「特價屋五金行」。乙○○等人則交付如附表壹編號九所示之支票一紙與丙○○。嗣因前開支票屆期提示未獲付款，丙○○前往「特價屋五金行」查看，發
      現該址人去樓空，始知悉被騙。
  ９、九十二年九月間，由乙○○以電話向己○○佯稱「特價屋五金行」欲訂購鬆緊
      帶一批，致己○○陷於錯誤，誤認「特價屋五金行」確有購買鬆緊帶之意，且
      必會依約給付貨款，而於前開時間交付價值八萬零三百七十元之鬆緊帶一批與
      「特價屋五金行」。乙○○等人則郵寄如附表壹編號十、附表貳編號二所示之
      支票二紙與己○○。嗣因前開支票屆期提示未獲付款，己○○始知悉被騙。
  １０、九十二年十月初某日，由丁○○冒名「黃文信」以電話向漢成股份有限公司（
      下稱漢成公司）外務員蔣雲光佯稱「特價屋五金行」欲訂購貨品一批，約定總
      價金四萬八千七百八十元，致蔣雲光陷於錯誤，誤認「特價屋五金行」確有購
      買貨品之意，且必會依約給付貨款，而於同年月十二日交付貨品一批與「特價
      屋五金行」。乙○○等人則交付如附表壹編號十一所示之支票一紙與蔣雲光。
      嗣因前開支票屆期提示未獲付款，漢成公司始知悉被騙。
  、九十二年十月初某日，由丁○○冒名「黃文信」以電話向通連股份有限公司（
      下稱通連公司）佯稱「特價屋五金行」欲訂購貨品一批，約定總價金十五萬六
      千二百八十元，致通連公司陷於錯誤，誤認「特價屋五金行」確有購買貨品之
      意，且必會依約給付貨款，而於同年月十二日交付貨品一批與「特價屋五金行
      」。乙○○等人則交付如附表貳編號三、四所示之支票二紙與通連公司。嗣因
      前開支票屆期提示未獲付款，通連公司始知悉被騙。
（二）乙○○與丁○○、甲○及綽號「黃總」之不詳姓名成年男子（由檢察官續行偵
      查中）共同基於常業詐欺取財之犯意聯絡，於九十二年六月間，在臺中縣大里
      市○○路○段六九號設立「永昇平有限公司」另一個據點（分公司），並僱用
      不知情的陳佑任、張雅玲及陳勇安分別擔任貨品採購、會計及司機的工作，以
      前開乙○○向臺中市第二信用合作社中興分社申請開立帳號１３４９６號支票
      存款帳戶的支票，向下列公司或個人詐騙財物，再將轉售後之款項朋分花用：
  １、九十二年十月二十二日，利用不知情的陳佑任，在臺中縣大里市○○路○段六
      九號，向煒傑企業有限公司（下稱煒傑公司）負責人陳賜民佯稱「永昇平有限
      公司」欲訂購電動休閒車十二部，約定總價金十四萬一千五百元，致陳賜民陷
      於錯誤，誤認「永昇平有限公司」確有購買電動休閒車之意，且必會依約給付
      貨款，而於同年月二十二日及同年月二十四日，分別交付二台及十台電動休閒
      車與「永昇平有限公司」。乙○○等人則交付如附表貳編號五、六所示之支票
      二紙與煒傑公司。嗣因前開支票屆期提示未獲付款，煒傑公司負責人陳賜民於
      同年月二十八日下午二時許，前往「永昇平有限公司」查看，發現該址人去樓
      空，始知悉被騙。
  ２、九十二年十月間某日，利用不知情的陳佑任以電話向美華影音科技股份有限公
      司（下稱美華公司）人員佯稱「永昇平有限公司」欲訂購家用電腦伴唱機三台
      及音響一組，約定總價金十三萬元，致美華公司人員陷於錯誤，誤認「永昇平
      有限公司」確有購買家用電腦伴唱機及音響之意，且必會依約給付貨款，而於
      同年月某日，交付三台家用電腦伴唱機及一組音響與「永昇平有限公司」。乙○○等人則交付如附表貳編號七、八所示之支票二紙與美華公司。嗣因美華公
      司人員於同年月二十八日與陳佑任連絡之際，經陳佑任告知「永昇平有限公司
      」已人去樓空，美華公司始知悉被騙。
  ３、九十二年十月二十四日下午三時許，利用不知情的張雅玲，在臺中縣大里市○○路○段六九號，向詹田（原名戊○）佯稱「永昇平有限公司」欲訂購花盆一
      批，約定總價金四萬一千二百元，致詹田陷於錯誤，誤認「永昇平有限公司」
      確有購買花盆之意，且必會依約給付貨款，而於同日，交付花盆一批與「永昇
      平有限公司」。乙○○等人則交付如附表貳編號九所示之支票一紙與詹田。嗣
      因該支票屆期提示未獲兌現，且乙○○逃匿無蹤，詹田始知悉被騙。
（三）乙○○與丁○○、甲○共同基於常業詐欺取財之犯意聯絡，於下列時間、地點
      ，向臺灣中小企業銀行興中分行詐騙款項，得手後朋分花用：
  １、九十二年六月十八日，由甲○任借款人，乙○○任連帶保證人，向臺灣中小企
      業銀行興中分行行員庚○○佯稱欲辦理六年期小額信用貸款，並將按期攤還本
      息，致該行陷於錯誤，誤認甲○會依約償還本息，而核貸一百萬元與甲○。嗣
      因甲○並未依約償還本息，該行始知悉受騙。
  ２、九十二年六月二十七日，由乙○○任借款人，甲○任連帶保證人，向臺灣中小
      企業銀行興中分行行員庚○○佯稱欲辦理一年六個月期的小額信用貸款，並將
      按期攤還本息，致該行陷於錯誤，誤認乙○○會依約償還本息，而核貸二十萬
      元與乙○○。嗣因乙○○並未依約償還本息，該行始知悉受騙。
二、乙○○明知如附表貳編號十、十一所示之支票二紙，係「特價屋五金行」向龍盛
    公司詐購桌上型電腦及週邊產品，而由丁○○交與龍盛公司業務員陳俊男的支票
    。詎乙○○仍與丁○○共同基於犯意聯絡，於九十二年八月六日，向臺中市第二
    信用合作社中興分社，以前開支票業已遺失，且遺失當時支票發票日、金額、受
    款人均為空白為由，向該社辦理掛失止付及請求警方協助偵查侵占遺失物罪嫌，
    並填載遺失票據申報書，該資料再由臺灣票據交換所臺中市分所轉由臺中市警察
    局第四分局、彰化縣警察局彰化分局辦理，而未指定犯人，向該管公務員誣告犯
    罪。嗣因陳俊男將附表貳編號十所示之支票交與龍盛公司會計張玉真，將附表貳
    編號十一所示之支票交與黃明琴清償債務。張玉真於九十二年八月七日，將前開
    支票向臺中市○○路郵局提示兌現；黃明琴於九十二年八月十一日，將前開支票
    向彰化台化郵局提示兌現，均因前開支票業經申報遺失而未獲付款，因而查悉上
    情。
三、案經臺中市警察局第二分局、第四分局報告臺灣臺中地方法院檢察署檢察官、煒
    傑公司訴由臺中縣警察局霧峰分局報告臺灣臺中地方法院檢察署檢察官、美華公
    司訴由臺灣臺中地方法院檢察署檢察官偵查起訴及移送併案審理。
    理  由
一、認定犯罪事實所憑之證據及理由：
（一）常業詐欺取財部分：
  １、右揭常業詐欺取財事實，業據被告乙○○於本院審理時坦承不諱，核與證人即
      雙德公司業務員王嘉華（詳九十三年度偵字第六三二五號偵查卷第六頁）、陳
      龍陞（詳臺中縣警察局偵查卷第三九頁）、漢成公司外務員蔣雲光（詳臺中縣
      警察局偵查卷第四四頁、第四九頁）、景耀公司負責人吳家明（詳臺中縣警察
      局偵查卷第五六頁）、萬事捷公司業務員潘紹謀（詳臺中縣警察局偵查卷第六
      三頁）、己○○（詳臺中縣警察局偵查卷第八六頁）、高等公司業務員黃冠華
      （詳臺中縣警察局偵查卷第九九頁）、伊士光公司副總經理林明鋒（詳臺中縣
      警察局偵查卷第一Ｏ三頁）、龍盛公司業務員陳俊男、林志信（詳九十三年度
      偵字第一一Ｏ八號偵查卷第五頁、第十四頁、第四九頁、彰化縣警察局彰化分
      局偵查卷第三頁、九十三年度偵字第一五七四九號偵查卷第十一頁）、黃明琴
      （詳彰化縣警察局彰化分局偵查卷第一頁、九十三年度偵字第一五七四九號偵
      查卷第十一頁）、煒傑公司負責人陳賜民（詳九十三年度偵字第一六二號偵查
      卷第九頁）、美華公司職員包羅文（詳九十三年度偵字第一六二號偵查卷第十
      一頁）、詹田（詳九十三年度偵字第一六二號偵查卷第十五頁）、臺灣中小企
      業銀行興中分行行員庚○○（詳臺中縣警察局偵查卷第九四頁）於警詢或檢察
      官偵查時陳述情節相符，堪認被告乙○○自白確與事實相符。
  ２、而證人陳佑任於警詢時證稱：永昇平有限公司設址於臺中縣大里市○○路○段
      六九號（實為永昇平有限公司的據點），負責人為被告乙○○，平時由「黃總
      」負責業務。伊自九十二年十月六日起任職於永昇平有限公司，擔任採購職務
      ，也曾經在永昇平有限公司內見過乙○○三次。伊曾經由「黃總」的授意，分
      別向煒傑公司、美華公司購買電動休閒車及電腦伴唱機、音響等語（詳九十三
      年度偵字第一六二號偵查卷第八頁、第十頁）。證人張雅玲於警詢時證稱：伊
      自九十二年七月二十八日起，任職於永昇平有限公司，初期擔任門市小姐，後
      期改任會計工作。初期常見到被告乙○○到永昇平有限公司，到同年八月中旬
      以後，大約每二至三個星期，才見到被告乙○○一次面。永昇平有限公司向廠
      商訂貨，都是被告乙○○和「黃總」在負責等語（詳九十三年度偵字第一六二
      號偵查卷第十二頁）；其於檢察官偵查時證稱：伊到永昇平有限公司應徵櫃檯
      小姐，當時是由甲○面試的，剛開始甲○也有在賣場等語（詳前開偵查卷第八
      六頁）。證人陳勇安於警詢時證稱：伊自九十二年十月三日起，任職於永昇平
      有限公司，擔任送貨司機的工作，有在永昇平有限公司看過被告乙○○三次面
      ，平時都是見到「黃總」等語（詳九十三年度偵字第一六二號偵查卷第十四頁
      ），亦堪認被告乙○○及甲○確有參與永昇平有限公司向廠商詐購財物的犯行
      。
   ３、證人即共犯丁○○於本院審理時雖否認有為常業詐欺取財犯行，陳稱特價屋
       五金行確實有在正常營業，且其並未參與永昇平有限公司的經營，是由被告
       乙○○與綽號「黃總」之人在負責等語。然證人丁○○於本院審理時既不否
       認自己業已信用破產等情，顯然已無任何資力得以給付任何貨款，其雖陳稱
       係以「特價屋五金行」名義（負責人為被告乙○○）向泛亞商業銀行民權分
       行申請開立的帳號２１８６０９號支票存款帳戶的支票及以被告乙○○名義
       向臺中市第二信用合作社中興分社申請開立帳號１３４９６號支票存款帳戶
       的支票給付廠商貨款等語。惟被告乙○○於本院審理時業已明確陳述自己並
       無任何資力可以給付任何貨款或兌現前開支票等語，則在證人丁○○及被告
       乙○○均無任何資力給付貨款的情況下，證人丁○○又如何能正常營業及給
       付廠商貨款？又何以會在資金尚無著落之狀況下，即在短期內向多家廠商大
       量進貨？況且證人丁○○於警詢時業已坦承其確實向廠商詐購財物等情，顯
       然其於本院審理時為前開證詞，係為規避自己的刑事責任，不足採信。至於
       證人丁○○確有參與永昇平有限公司詐騙財物之犯行，業據被告乙○○於本
       院審理時陳述明確。證人丁○○於本院審理時亦不否認永昇平有限公司是其
       用被告乙○○的名義去申請設立登記的，也是其將被告乙○○向臺中市第二
       信用合作社中興分社申請開立帳號１３４９６號支票存款帳戶的支票交給「
       黃總」使用的等情，顯然證丁○○與被告乙○○及「黃總」、甲○間，確實
       存有犯意聯絡及行為分擔無訛。至於甲○確實有在特價屋五金行任職乙情，
       業據證人丁○○於本院審理時證述明確，且共犯即證人甲○於本院審理時亦
       證稱自己確有在特價屋五金行及永昇平有限公司任職，且老闆為丁○○等語
       ，亦足認丁○○、甲○均有參與特價屋五金行、永昇平有限公司向廠商詐購
       財物的犯行。
  ４、此外並有被告乙○○簽發向雙德公司詐購文具用品之如附表壹編號六所示之支
      票暨退票理由單影本各一紙（詳附九十三年度偵字第六三二五號偵查卷第十四
      頁）、雙德公司客戶對帳單影本一紙、銷貨單影本三紙（詳附臺中縣警察局偵
      查卷第八二頁）；乙○○簽發向丙○○詐購拖鞋之如附表壹編號八、九所示之
      支票暨退票理由單影本各二紙（詳附九十三年度偵字第一六二號偵查卷第七七
      頁）；乙○○簽發向陳龍陞詐購貨品之如附表壹編號七所示之支票影本一紙（
      詳附臺中縣警察局偵查卷第四三頁）；乙○○簽發向漢成公司詐購貨品之如附
      表壹編號十一所示之支票暨退票理由單影本（詳附臺中縣警察局偵查卷第四八
      頁）；乙○○簽發向通連公司詐購貨品之如附表貳編號三、四所示之支票暨退
      票理由單影本各二紙（詳附臺中縣警察局偵查卷第五三頁）；乙○○簽發向景
      耀公司詐購化粧鏡等貨品之如附表壹編號四、五所示之支票影本二紙、景耀公
      司記帳簿內頁（詳附臺中縣警察局偵查卷第六一頁）；乙○○簽發向萬事捷公
      司詐購文具用品之附表壹編號三所示之支票暨退票理由單各一紙、萬事捷公司
      開立與特價屋五金行之統一發票影本一紙、萬事捷公司對帳單影本一紙、送貨
      單影本八紙；乙○○簽發向己○○詐購鬆緊帶之如附表壹編號十、附表貳編號
      二所示之支票暨退票理由單影本各二紙、出貨單影本五紙（詳附臺中縣警察局
      偵查卷第九十頁）；乙○○簽發向伊士光公司詐購文具用品之如附表壹編號二
      、附表貳編號一所示之支票暨退票理由單影本各二紙、應收帳款明細表影本一
      紙（詳附臺中縣警察局偵查卷第一Ｏ七頁）、乙○○簽發向龍盛公司詐購桌上
      型電腦及週邊產品之如附表貳編號十、十一所示之支票暨退票理由單各二紙（
      詳附九十三年度偵字第一一Ｏ八號偵查卷第二十頁、彰化縣警察局彰化分局偵
      查卷第五頁）、乙○○簽發向煒傑公司詐購電動休閒車之如附表貳編號五、六
      所示之支票暨退票理由單影本各二紙（詳附九十三年度偵字第一六二號偵查卷
      第十八頁、第十九頁）；乙○○簽發向美華公司詐購家用電腦伴唱機及音響之
      如附表貳編號七、八所示之支票影本二紙（詳附前開偵查卷第二十頁）；乙○○簽發向詹田詐購花盆之如附表貳編號九所示之支票暨退票理由單影本各一紙
      （詳附前開偵查卷第二二頁）；臺灣中小企業銀行卡友樂透貸申請書、客戶授
      信申請書（詳附臺中縣警察局偵查局第九七頁）；寶華商業銀行民權分行九十
      三年六月四日（九三）寶華權發字第Ｏ九五號函附之「特價屋五金行」帳號２
      １８６０９號支票存款開戶申請書暨往來約定書、印鑑卡、往來明細（詳附九
      十三年度偵緝字第六九七號偵查卷【一】第七六頁）；臺中市第二信用合作社
      九十三年一月八日中二信總字第四一號函附之乙○○帳號１３４９６號支票存
      款帳戶開戶申請書、客戶交易明細查詢（詳附九十三年度偵字第一六二號偵查
      卷第三九頁）；經濟部中部辦公室九十三年六月九日經（九三）中辦三字第Ｚ
      ○○○○○○○○○Ｏ號書函附之「特價屋五金行有限公司」登記案卷（詳附
      九十三年度偵緝字第六九七號偵查卷【二】第一六四頁；九十三年一月八日經
      （九三）中辦三字第Ｚ○○○○○○○○○Ｏ號書函附之「永昇平有限公司」
      登記案卷（詳附九十三年度偵第一六二號偵查卷第五十頁）；臺中市政府九十
 三年一月十四日府經商字第Ｚ○○○○○○○○○號函附之「特價屋五金行」
      營利事業統一發證設立變更登記申請書三紙（詳附九十三年度偵字第一一Ｏ八
      號偵查卷第三四頁）在卷足證。
  ５、綜上所述，本案事證明確，被告乙○○常業詐欺取財犯行，洵堪認定。
（二）未指定犯人誣告部分：
  １、右揭未指定犯人誣告之事實，業據被告乙○○於本院審理時坦承不諱，核與證
      人即龍盛公司業務員陳俊男、林志信（詳九十三年度偵字第一一Ｏ八號偵查卷
      第五頁、第十四頁、第四九頁、彰化縣警察局彰化分局偵查卷第三頁、九十三
      年度偵字第一五七四九號偵查卷第十一頁）、黃明琴（詳彰化縣警察局彰化分
      局偵查卷第一頁、九十三年度偵字第一五七四九號偵查卷第十一頁）於警詢或
      檢察官偵查時證述情節相符。
  ２、此外，並有臺灣票據交換所臺中市分所九十二年八月十九日臺票中字第九二Ｏ
      九六四號函附之掛失止付票據提示人資料查報表影本、支票暨退票理由單影本
      、遺失票據申報書（詳附九十三年度偵字一一Ｏ八號偵查卷第十八頁）；臺灣
      票據交換所臺中市分所九十二年八月十九日臺票中字第九二Ｏ九六三號函附之
      掛失止付票據提示人資料查報表影本、支票暨退票理由單影本、遺失票據申報
      書影本（詳附彰化縣警察局彰化分局偵查卷第四頁）附卷可稽。
  ３、綜上所述，本案事證明確，被告乙○○未指定犯人誣告犯行，洵堪認定。
二、論罪科刑：
    按刑法上所謂常業犯，指反覆以同種類行為為目的之社會活動之職業性犯罪而言
    。至於犯罪所得之多寡，是否恃此犯罪為唯一之謀生職業，則非所問，縱令兼有
    其他職業，仍無礙於該常業犯罪之成立（最高法院八十五年臺上字第五一Ｏ號判
    例參照）。觀諸被告乙○○與丁○○、甲○、「黃總」等人，以設立「特價屋五
    金行」或「永昇平有限公司」，並申請泛亞商業銀行民權分行及臺中市第二信用
    合作社中興分社的支票，向眾多廠商大量詐購貨物，事前已有詳盡的計畫，彼此
    間復有完整的分工，詐騙對象遍及各個行業，待詐得相當之財物後，旋即逃匿無
    蹤。足見渠等犯罪計畫極為縝密，並非偶而為之的犯罪型態，顯係反覆以同種類
    之詐欺取財行為為目的之社會活動之職業性犯罪，而屬常業詐欺取財犯罪無訛。
    核被告乙○○就事實一所為，係犯刑法第三百四十條之常業詐欺取財罪。公訴意
    旨就此部分認定被告乙○○係犯刑法第三百三十九條第一項之詐欺取財罪，容有
    未洽，惟起訴之基本社會事實相同，爰依法變更檢察官起訴所引應適用之法條。
    被告乙○○與丁○○、甲○間，就事實一之（一）、（三）之常業詐欺取財犯行
    ；被告乙○○與丁○○、甲○及綽號「黃總」之不詳姓名成年男子間，就事實一
    之（二）之常業詐欺取財犯行，有犯意聯絡及行為分擔，均為共同正犯。被告乙○○就事實一之（二）的常業詐欺取財犯行，係分別利用不知情的陳佑任、張雅
    玲為之，為間接正犯。核被告乙○○就事實二所為，係犯刑法第一百七十一條第
    一項之未指定犯人，而向該管公務員誣告犯罪之罪。被告乙○○與丁○○就前開
    犯行，有犯意聯絡及行為分擔，為共同正犯。被告乙○○於所誣告之案件，裁判
    確定前自白，爰依刑法第一百七十二條規定減輕其刑。被告乙○○所犯前開二罪
    ，犯意各別、罪名不同，應分論併罰。常業詐欺取財部分，公訴意旨雖僅論及被
    告乙○○向雙德公司、龍盛公司、煒傑公司、美華公司及詹田詐騙財物的部分；
    未指定犯人誣告部分，公訴意旨雖僅論及附表貳編號十所示之支票的部分，然前
    開未經起訴的部分，既與檢察官起訴部分，分別有實質上一罪關係，本為起訴效
    力所及，本院自應併予審理。爰審酌被告乙○○年輕力壯，卻不思以正當工作掙
    取金錢，竟圖以不勞而獲之方式，向廠商詐騙財物轉售圖利，犯罪動機及目的均
    值非難，被害廠商眾多且受害金額非輕，被告乙○○等人詐得財物高達二百八十
    餘萬元，且嚴重紊亂市場交易秩序，犯罪所生危害甚鉅，雖犯後業已坦承犯行，
    然迄未與被害廠商達成和解，賠償被害廠商的損害，難認已有悔意，未指定犯人
    誣告部分，使透過正常交易手段而取得支票之人，受有被追訴、審判之危險，惟
    被告乙○○就此業已坦承犯行，且所生危害尚非甚鉅等一切情狀，分別量處如主
    文所示之刑，並就所處拘役部分，諭知易科罰金之折算標準，以示懲儆。
據上論斷，應依刑事訴訟法第二百七十三條之一第一項、第二百九十九條第一項前段
、第三百條，刑法第二十八條、第三百四十條、第一百七十一條第一項、第一百七十
二條、第四十一條第一項前段，罰金罰鍰提高標準條例第一條前段、第二條，判決如
主文。
中      華      民      國    九十三    年     十二     月    二十二    日
                                    臺灣臺中地方法院刑事第三庭
                                        法  官  陳  得  利
右正本證明與原本無異。
如不服本判決，應於判決送達後十日內向本院提出上訴狀，上訴於臺灣高等法院臺中
分院( 須附繕本 )。
                                        書記官
中      華      民      國    九十三    年     十二     月    二十二    日
附表壹：
┌──┬─────┬────┬─────────┬───┬───────┐
│編號│票      號│發 票 日│金額（新臺幣）    │發票人│付    款    人│
├──┼─────┼────┼─────────┼───┼───────┤
│ 一 │PB0000000 │不詳    │二萬二千八百元    │特價屋│泛亞商業銀行民│
│    │          │        │                  │五金行│權分行（更名為│
│    │          │        │                  │      │寶華商業銀行民│
│    │          │        │                  │      │權分行）      │
├──┼─────┼────┼─────────┼───┼───────┤
│ 二 │PB0000000 │92.11.15│七萬三千一百六十元│同右  │同右          │
├──┼─────┼────┼─────────┼───┼───────┤
│ 三 │PB0000000 │92.11.05│六萬二千三百五十元│同右  │同右          │
├──┼─────┼────┼─────────┼───┼───────┤
│ 四 │PB0000000 │92.10.25│二萬二千七百二十元│同右  │同右          │
├──┼─────┼────┼─────────┼───┼───────┤
│ 五 │PB0000000 │92.11.20│三萬二千九百元    │同右  │同右          │
├──┼─────┼────┼─────────┼───┼───────┤
│ 六 │PB0000000 │92.10.31│七萬零四百八十八元│同右  │同右          │
├──┼─────┼────┼─────────┼───┼───────┤
│ 七 │PB0000000 │92.11.10│四萬七千一百五十一│同右  │同右          │
│    │          │        │元                │      │              │
├──┼─────┼────┼─────────┼───┼───────┤
│ 八 │PB0000000 │92.10.35│二萬七千一百四十元│同右  │同右          │
├──┼─────┼────┼─────────┼───┼───────┤
│ 九 │PB0000000 │92.11.10│二萬一千二百八十元│同右  │同右          │
├──┼─────┼────┼─────────┼───┼───────┤
│ 十 │PB0000000 │92.10.25│四萬九千二百三十元│同右  │同右          │
├──┼─────┼────┼─────────┼───┼───────┤
│十一│PB0000000 │92.10.31│四萬八千七百八十元│同右  │同右          │
└──┴─────┴────┴─────────┴───┴───────┘
附表貳：
┌──┬─────┬────┬─────────┬───┬───────┐
│編號│票      號│發 票 日│金額（新臺幣）    │發票人│付    款    人│
├──┼─────┼────┼─────────┼───┼───────┤
│ 一 │I00000000 │92.10.31│二萬五千二百元    │乙○○│臺中市第二信用│
│    │          │        │                  │      │合作社中興分社│
├──┼─────┼────┼─────────┼───┼───────┤
│ 二 │I00000000 │92.10.31│三萬一千一百元    │同右  │同右          │
├──┼─────┼────┼─────────┼───┼───────┤
│三 │I00000000 │92.10.25│十萬四千二百元    │同右  │同右          │
├──┼─────┼────┼─────────┼───┼───────┤
│ 四 │I00000000 │92.10.30│五萬二千零八十元  │同右  │同右          │
├──┼─────┼────┼─────────┼───┼───────┤
│ 五 │I00000000 │92.10.25│二萬一千元        │同右  │同右          │
├──┼─────┼────┼─────────┼───┼───────┤
│ 六 │I00000000 │92.10.26│十二萬元          │同右  │同右          │
├──┼─────┼────┼─────────┼───┼───────┤
│ 七 │I00000000 │92.11.15│三萬二千八百元    │同右  │同右          │
├──┼─────┼────┼─────────┼───┼───────┤
│ 八 │I00000000 │92.11.24│六萬五千六百元    │同右  │同右          │
├──┼─────┼────┼─────────┼───┼───────┤
│ 九 │I00000000 │92.11.24│四萬一千二百元    │同右  │同右          │
├──┼─────┼────┼─────────┼───┼───────┤
│ 十 │I00000000 │92.08.06│三萬八千元        │同右  │同右          │
├──┼─────┼────┼─────────┼───┼───────┤
│十一│I00000000 │92.08.11│三萬三千元        │同右  │同右          │
└──┴─────┴────┴─────────┴───┴───────┘
附錄本案論罪科刑法條全文：
中華民國刑法第三百四十條
以犯第三百三十九條之罪為常業者，處一年以上七年以下有期徒刑，得併
科五萬元以下罰金。
中華民國刑法第一百七十一條第一項
未指定犯人，而向該管公務員誣告犯罪者，處一年以下有期徒刑、拘役或
三百元以下罰金。
